臺灣臺北地方法院小額民事判決
111年度北小字第1316號
原      告  葉志鴻  
被      告  葉美秀  


上列當事人間請求返還不當得利事件，於中華民國111年9月23日
言詞辯論終結，本院判決如下︰
    主      文
被告應給付原告新臺幣肆萬肆仟玖佰零捌元，及自民國一百一十
一年一月二十二日起至清償日止，按週年利率百分之五計算之利
息。
訴訟費用新臺幣壹仟伍佰參拾元由被告負擔。
本判決得假執行。但被告如以新臺幣肆萬肆仟玖佰零捌元為原告
預供擔保，得免為假執行。
    事實及理由
一、被告經受合法通知，無正當理由，未於言詞辯論期日到場，
    核無民事訴訟法第386條各款所列情事，爰依原告聲請，由
    其一造辯論而為判決。
二、原告主張：兩造及其他繼承人共同繼承其父親所有位於臺北
    市○○區○○路00號11樓之7、臺北市○○區○○路00號11樓之8（下
    合稱系爭房屋）遺產，嗣經本院以101年度重家訴字第37號
    民事判決，按各繼承人應繼分比例分割遺產為分別共有，即
    兩造與其他繼承人均為1/6。惟系爭房屋自繼承後，相關管
    理費用及其他負擔均由原告墊付，原告墊付系爭房屋之管理
    費用自民國94年8月至107年10月共計新臺幣（下同）269,45
    0元（詳如附件所示），而被告就系爭房屋之應有部分為1/6
    ，自應負擔1/6之管理費用，即44,908元（計算式：269,450
    元×1/6＝44,908元，小數點以下四捨五入)，爰提起本件訴訟
    等語。並聲明：被告應給付原告44,908元，及自支付命令送
    達之翌日起至清償日止，按週年利率5%計算之利息。
三、被告則以：原告所提出之收據，其中94年8月1日、94年10月
    1日、97年6月13日、97年7月1日、98年3月1日、101年7月30
    日、101年9月2日、102年1月4日、102年3月19日、102年5月
    30日、102年6月28日之管理費收據上均有塗改之痕跡，被告
    否認其真實性，亦非原告所繳納；95年4月、5月及94年8月
    、9月共有8張收據合計6,800元，是「代繳收據」而非「管
    理費收據」，應自原告主張代墊管理費44,908元中剔除；原
    告應先由所收租金去支付管理費，被告並依民法第334條第1
    項規定為抵銷之抗辯等語，資為抗辯。並聲明：㈠原告之訴
    駁回。㈡如受不利判決，願供擔保請准宣告免為假執行。
四、原告主張兩造與其他繼承人共有系爭房屋，各持有應有部分
    1/6之事實，業據其提出臺北市○○區○○段○○段0000○0000○號
    建物登記第一類謄本在卷可稽（見本院110年司促字第20545
    號卷第38-96頁），並為被告所不爭執，原告主張之前揭事
    實，堪信為真實。
五、按無法律上之原因而受利益，致他人受損害者，應返還其利
    益，民法第179條前段定有明文。又主張不當得利請求權存
    在之當事人，對於不當得利請求權之成立，應負舉證責任，
    即應證明他方係無法律上之原因而受利益，致其受有損害。
    如受利益人係因給付而得利時，所謂無法律上之原因，係指
    給付欠缺給付之目的。故主張該項不當得利請求權存在之當
    事人，應舉證證明該給付欠缺給付之目的（最高法院103年
    度台上第2198號裁判可資參照）。經查，原告主張其為被告
    就系爭房屋代墊並支付44,908元等情，業據其提出管理費收
    據影本在卷可稽（見本院卷第98-213頁），惟為被告所否認
    ，並以前揭情詞置辯，經查，證人即亞洲觀光大廈之管理員
    薛順利到庭結證稱：「（法官提示本院卷第98-241頁收據，
    問：對這些收據是否清楚？）這是我們亞洲觀光大廈開立的
    收據。」、「（法官提示本院卷第221-241頁，問：為何有
    些日期會有塗改的痕跡？）那時候我還沒有來，收據是我們
    的收據沒有錯，因為有時候會寫錯，所以會有塗改過，不是
    故意改的。」、「（法官問：開立管理費收據的程序為何？
    ）住戶付錢給我們，然後我們就要當場開收據給繳錢的人。
    」等語(見本院卷第273、274頁)，參諸系爭房屋之其他共有
    人葉志銘於本院109年度北訴字第23號審理中，對於原告就
    系爭房屋有為其代墊44,908元費用等情，並不爭執，有原告
    提出之本院109年度北訴字第23號民事判決影本在卷可稽（
    見本院卷第66頁），是原告主張被告應返還代墊款44,908元
    等語，堪可採信。
六、又按二人互負債務，而其給付種類相同，並均屆清償期者，
    各得以其債務，與他方之債務，互為抵銷。但依債之性質不
    能抵銷或依當事人之特約不得抵銷者，不在此限，民法第33
    4條第1項定有明文。又債務之抵銷，以雙方當事人互負債務
    為必須具備之要件，若一方並未對他方負有債務，則根本上
    即無抵銷之可言（最高法院18年上字第1709號判決先例要旨
    參照）。被告固辯稱：原告應先由所收租金去支付管理費，
    被告並依民法第334條第1項規定為抵銷之抗辯云云，惟為原
    告所否認，被告復未予以舉證，是其抵銷之抗辯，並不可採
    。
七、末按遲延之債務，以支付金錢為標的者，債權人得請求依法
    定利率計算之遲延利息；應付利息之債務，其利率未經約定
    ，亦無法律可據者，週年利率為百分之五；給付無確定期限
    者，債務人於債權人得請求給付時，經其催告而未為給付，
    自受催告時起，負遲延責任。其經債權人起訴而送達訴狀，
    或依督促程序送達支付命令，或為其他相類之行為者，與催
    告有同一之效力，民法第233條第1項前段、第203條、第229
    條第2項分別有明文規定。查原告對被告之請求，係以支付
    金錢為標的，且給付並無確定期限，是原告請求被告給付自
    支付命令送達翌日即111年1月22日（見本院110年度司促字2
    0545號卷第104頁）起至清償日止，按週年利率5%計算之利
    息，洵屬有據。
八、綜上所述，原告請求被告給付44,908元，及自111年1月22日
    起至清償日止，按週年利率5％計算之利息，為有理由，應予
    准許。
九、本件事證已臻明確，兩造其餘之攻擊或防禦方法及未經援用
    之證據，經本院斟酌後，認為均不足以影響本判決之結果，
    爰不逐一詳予論駁，併予敘明。　　　
十、本件係就民事訴訟法第436條之8適用小額訴訟程序所為被告
    敗訴之判決，依同法第436條之20規定，應依職權宣告假執
    行。又被告陳明願供擔保聲請宣告免為假執行，核無不合，
    爰酌定相當之擔保金額併宣告之。
十一、本件訴訟費用額，依後附計算書確定如主文所示金額。
中　　華　　民　　國　　111 　年　　10　　月　　14　　日
　　　　　　　        臺北簡易庭　
　　　　　　　　　            法　    官　郭美杏
以上正本係照原本作成。
如不服本判決，須以違背法令為理由，應於判決送達後20日內向
本庭（臺北市○○○路0 段000 巷0 號）提出上訴狀。（須按他
造當事人之人數附繕本）。如委任律師提起上訴者，應一併繳納
上訴審裁判費。
中　　華　　民　　國　　111 　年　　10　　月　　14　　日
            　　　　　　　　　書　記　官  林玗倩
附錄：
一、民事訴訟法第436 條之24第2 項：　　
　　對於小額程序之第一審裁判上訴或抗告，非以其違背法令為
    理由，不得為之。
二、民事訴訟法第436 條之25：　　
　　上訴狀內應記載上訴理由，表明下列各款事項：
    ㈠原判決所違背之法令及其具體內容。
    ㈡依訴訟資料可認為原判決有違背法令之具體事實。
三、民事訴訟法第436 條之32條第2 項：
　　第438 條至第445 條、第448 條至第450 條、第454 條、第
    455 條、第459 條、第462 條、第463 條、第468 條、第46
    9 條第1 款至第5 款、第471 條至第473 條及第475 條第1
    項之規定，於小額事件之上訴程序準用之。
計　　算　　書
項　　　　目             金　額（新臺幣）     　　備　註
第一審裁判費   　 　　   1,000元                原告預付
第一審證人旅費             530元                原告預付
合　　　　計　　　       1,530元